【裁判字號】    98,易,1948
【裁判日期】    980910
【裁判案由】    詐欺
【裁判全文】
臺灣臺中地方法院刑事判決  98年度易字第1948號
公  訴  人  臺灣臺中地方法院檢察署檢察官
被      告  戊○○
上列被告因詐欺案件，經檢察官提起公訴（98年度偵字第8691號
），本院判決如下：
    主    文
戊○○幫助意圖為自己不法之所有，以詐術使人將本人之物交付
，處有期徒刑參月，如易科罰金，以新臺幣壹仟元折算壹日。
    事    實
一、戊○○於民國97年11月25日前之中下旬某日，在桃園縣觀音
    鄉○○村○○街91號之租住處，得知其男友丁○○（另案偵
    辦）欲出售帳戶換取金錢。戊○○明知提供金融帳戶予他人
    使用，有幫助詐欺集團成員作為人頭帳戶，以供犯罪贓款出
    入所用，並使犯罪偵查機關無從查知其真正身分之可能，仍
    基於縱有人以其金融帳戶實施詐欺犯罪，亦不違背其本意之
    幫助犯意，將其先前申設之蘆洲中原路郵局帳號0000000000
    0000號帳戶之存摺、提款卡、印章，交付予丁○○，並告知
    丁○○提款卡之密碼，要求丁○○順便出售。丁○○隨即在
    桃園縣中壢交流道附近之「7-11」便利商店，代戊○○將上
    開帳戶之存摺、提款卡、印章等物，以新臺幣（下同）4000
    元之代價，出售予真實姓名年籍不詳之男子，並以口頭告知
    提款卡密碼，容任他人作為詐欺取財之工具，所得款項再由
    丁○○交付予戊○○。嗣該不詳之男子及所屬詐騙集團成員
    ，基於詐欺取財之犯意，於97年11月25日下午5時46分許，
    自稱網路賣家，以電話向丙○○詐稱：其先前之交易操作錯
    誤，已被約定分期轉帳扣款，需至指示自動櫃員機操作修正
    云云，致使丙○○因而陷於錯誤，於同日下午6時25分許，
    在臺南縣之長榮大學郵局自動櫃員機，將2萬9989元匯入戊○○之上開蘆洲中原路郵局帳戶後，旋遭不詳之人提領一空
    ，丙○○發覺受騙，報警處理而查悉上情。
二、案經丙○○訴由桃園縣政府警察局大園分局報告臺灣桃園地
    方法院檢察署呈請臺灣高等法院檢察署核轉臺灣臺中地方法
    院檢察署檢察官偵查起訴。
    理     由
壹、證據能力部分：(一)按被告以外之人於審判外之陳述，雖不符
    刑事訴訟法第159條之1至之4等四條之規定，而經當事人於
    審判程序同意作為證據，法院審酌該言詞陳述或書面陳述作
    成時之情況，認為適當者，亦得為證據，當事人、代理人或
    辯護人於法院調查證據時，知有刑事訴訟法第159條第1項不
    得為證據之情形，而未於言詞辯論終結前聲明異議者，視為
    有前項之同意。同法第159條之5第2項定有明文。本案證人
    丙○○於警詢中之陳述，其性質屬於證人於審判外之陳述，
    而為傳聞證據，且查無符合刑事訴訟法第159條之1至之4等
    四條之情形，原雖無證據能力，然上開供述證據內容，業經
    本院審理時予以提示並告以要旨，且經檢察官及被告表示意
    見，當事人已知上述供述證據乃傳聞證據，卻均未表示無證
    據能力，本院審酌上開供述證據作成時，並無人情施壓或干
    擾，亦無不當取供之情形，認為以之作為本案之證據亦屬適
    當，而有證據能力。(二)除法律另有規定外，實施刑事訴訟程
    序之公務員因違背法定程序取得之證據，其有無證據能力之
    認定，應審酌人權保障及公共利益之均衡維護，刑事訴訟法
    第158條之4定有明文。本案所引用之非供述證據，並無證據
    證明係實施刑事訴訟程序之公務員違背法定程序所取得，自
    應認均具有證據能力。
貳、認定犯罪事實之證據及理由：
一、訊據被告戊○○矢口否認有何幫助詐欺取財之犯行，辯稱：
    伊因記性不好，所以將提款卡密碼寫在紙上與提款卡放在一
    起，伊發現所有蘆洲中原路郵局帳號00000000000000號之帳
    戶資料不見後，曾於12月1日打電話到郵局掛失，惟郵局人
    員稱該帳戶已列為警示帳戶，嗣其乾弟告知伊上開帳戶資料
    是其當時之男友丁○○偷走盜賣的，伊並未販賣帳戶云云。
    經查：
(一)蘆洲中原路郵局帳號00000000000000號帳戶，乃被告申請開
    設，截至97年10月21日之結存金額為117元。而被害人丙○○於97年11月25日下午5時46分許，遭詐欺集團謊稱網路交
    易轉帳設定錯誤須至自動櫃員機操作修正為由，致於同日下
    午6時25分許匯款2萬9989元入戊○○之上開蘆洲中原路郵局
    帳戶，款項旋遭詐騙集團以金融卡提領一空之事實，業經被
    害人丙○○於警詢時陳述明確，且有中華郵政股份有限公司
    三重郵局98年2月20日營字第0985000330號函附之上開帳戶
    立帳申請書、最近交易資料，中華郵政股份有限公司98年5
    月13日儲字第0980038487號函附之歷史交易清單、丙○○提
    出之郵政自動櫃員機交易明細表影本1份在卷可稽，足認被
    告之上開帳戶，確係遭詐騙集團用以詐騙被害人匯款所用之
    帳戶無訛。
(二)被告前於97年11月中下旬之某日，因知其同居男友丁○○有
    意販賣帳戶謀利，乃將其所有上開帳戶存摺、提款卡、印章
    等交付丁○○，囑託丁○○代售，丁○○因而在桃園縣中壢
    交流道附近之「7-11」便利商店，將被告之帳戶資料，以40
    00元之代價，出售予某男子，並將售得款項交付予被告乙節
    ，業據證人丁○○迭於偵查、本院審理中結證甚明。
(三)被告雖以前詞置辯，並聲請傳訊證人即其乾弟乙○○。然經
    本院依職職權訊問證人乙○○結果，認被告所辯與證人證詞
    有諸多瑕疵，顯不可採，其詳如下：
  (1)關於告知被告戊○○其男友丁○○偷取帳戶資料之時點：
    證人乙○○證稱：丁○○是在97年11月間在當時渠等同住之
    桃園縣觀音鄉○○村○○街91號套房告訴我其有拿戊○○之
    帳戶，我於隔天下午在上開套房將此事告知被告戊○○。與
    被告戊○○於本院準備程序中陳稱：伊於97年12月4日去桃
    園大園分局新坡派出所報案後，乙○○在伊當時台中市○○
    路居地告訴伊之帳戶是丁○○拿去賣掉的，顯然不符。
  (2)關於被告上開帳戶存摺、提款卡等原置放之處所：
    證人乙○○證稱：丁○○主動告訴我他是在套房床頭櫃拿的
    ，戊○○之存簿及提款卡有放在一個盒子，盒子再放在床頭
    櫃內；與被告於97年12月6日警詢中陳稱其平常將郵局存摺
    、金融卡放在皮包裡面（見98年度偵字第382號卷第5頁）不
    符。
  (3)關於被告知悉後之反應：
    證人乙○○證稱：丁○○於97年11月底回來時，被告有問丁○○拿他的提款卡做何用，丁○○說你為何知道，戊○○說
    是我告訴她的，當時我有在場，後來我與戊○○追問丁○○
    拿上開存簿、提款卡做何用，但丁○○都不說，我就向戊○○說不然就去報遺失，第二天我們就打電話去郵局掛失；戊○○是我跟他說帳戶被丁○○拿走後才知道他的存簿、提款
    卡不見了。惟查：被告戊○○於97年12月6日警詢中陳稱：
    其係於11月29日約晚上7點翻皮包才發現郵局提款卡、存簿
    、印章和密碼都不見了，嗣於偵查中始稱：帳戶存摺、提款
    卡不見了，我忘記何時不見，我平常都放隨身皮包，『之後
    』有聽說是被我前男友拿去。則如證人所證屬實，被告應於
    警詢前早已知其帳戶資料下落，何以於警詢時均未表明，且
    於偵查中陳係警詢時尚不知情，是之後始知悉為丁○○拿走
    （見98年度偵字第8691號卷第5頁）？
  (4)被告復稱：其因記性不好，故將密碼記載於紙上與提款卡放
    在一起云云。然按：提款卡（金融卡)之密碼為高度私密之
    個人資料，且晶片金融卡密碼之數字均為6位數以上，故一
    般人設定密碼時，為便於記憶，自當以自己日常所能接觸之
    數字組合為首選，而被告於本院準備程序時亦供陳密碼係其
    自行設定的，則依其前揭卷附之客戶歷史交易清單所示，被
    告係於97年2月14日領得晶片提款卡，截至97年10月21日止
    ，期間即以金融卡提款9次，以被告現年僅22歲，正值記憶
    力最佳時期，衡情實無對其自行設定、且經多次使用之金融
    卡密碼毫無記憶而須記於紙上之理，是其所辯，益發啟人疑
    竇，難以採憑。
三、綜上所述，本院認為被告所辯及證人乙○○證詞互核不符，
    不足採信，應以證人丁○○之證詞為可採。按刑法上之故意
    ，可分為直接故意與不確定故意（間接故意），所謂「不確
    定故意」，係指行為人對於構成犯罪之事實，預見其發生而
    其發生並不違背其本意者，刑法第13條第2項定有明文；而
    衡諸常情，一般國人向金融機構開設帳戶到金融機構開戶申
    請存摺、提款卡，並無何特別資格之限制，故一般人須正常
    使用存摺、提款卡時，均係自己到金融機構申請，以確保己
    身之財產，若捨此途而使用別人之存摺、提款卡者，必是心
    存歹意另有企圖，況現今社會上利用人頭帳戶犯罪以逃避查
    緝之情事層出不窮，經媒體廣為報導，已成眾所週知之事，
    被告自無例外，而被告雖可能無法確知該他人將如何利用其
    存摺、提款卡，然其應可預見刻意使用別人存摺、提款卡者
    ，必作非法之途，詐欺取財當然是有可能之事，卻仍將其存
    摺、提款卡交付丁○○委託其出販予不詳之人，且其帳戶果
    然被用為詐欺取財之工具，其容任他人利用其帳戶詐欺取財
    之行為，已符合預見其發生而其發生並不違背其本意之間接
    故意（不確定故意）之情形。是事證明確，被告犯行應堪認
    定。
四、被告戊○○基於幫助詐欺取財之不確定故意，將帳戶之金融
    卡及密碼委託丁○○交付給詐騙集團成員使用並詐欺得逞，
    參與詐欺取財罪構成要件以外之行為，核被告所為，係犯刑
    法第30條第1項前段、第339條第1項之幫助詐欺取財罪，依
    刑法第30條第2項幫助犯之規定減輕其刑。爰審酌被告提供
    銀行帳戶供他人使用，使犯罪難以查緝，等同助長犯罪，對
    社會秩序危害非輕，且犯後否認犯行，難認有悔意，惟念被
    告並未實際參與詐欺取財之犯罪，可責難性較小等一切情狀
    ，量處如主文所示之刑，並諭知易科罰金之折算標準。
據上論斷，應依刑事訴訟法第299條第1項前段，刑法第339條第1
項、第30條第1項、第2項、第41條第1項前段，刑法施行法第1條
之1第1項、第2項前段，判決如主文。
本件經檢察官甲○○到庭執行職務
中    華    民    國    98    年    9    月     10    日
                  臺灣臺中地方法院刑事第五庭
                          審判長法  官  朱光國
                                法  官  唐光義
                                法  官  吳幸芬
以上正本證明與原本無異。
如不服本判決應於收受送達後10日內向本院提出上訴書狀，並應
敘述具體理由；其未敘述上訴理由者，應於上訴期間屆滿後20日
內向本院補提理由書（均須按他造當事人之人數附繕本）「切勿
逕送上級法院」。
中    華    民    國    98    年    9    月     10    日
                                書記官  黃毅皓
附錄論罪科刑法條
中華民國刑法第339條第1項
意圖為自己或第三人不法之所有，以詐術使人將本人或第三人之
物交付者，處五年以下有期徒刑、拘役或科或併科一千元以下罰
金。


司法院資訊處製作；財團法人民間司法改革基金會備份。
